臺灣臺南地方法院交通事件裁定　　　　　96年度交聲字第42號
原處分機關　交通部公路總局嘉義區監理所新營監理站
異議人即受
處分人　　　乙○○ 女 51歲.
上列受處分人因違反道路交通管理處罰條例案件，對於交通部公
路總局嘉義區監理所新營監理站，民國96年1月15日所為之裁決
處分（處分案號：新監裁違字第裁73-M00000000號），聲明異議
，本院裁定如下：
      主  文
異議駁回。
      理  由
一、原處分意旨略以：異議人即受處分人乙○○（下稱異議人）
    所有NZQ-995號重型機車，於民國95年12月11日9時45分，在
    交通部公路總局嘉義區監理所新營監理站檢驗機車時，因「
    擅自變更機車車身未經檢驗而行駛」之行為，違反道路交通
    管理處罰條例。經台南縣警察局新營分局後鎮派出所警員 (
    以下稱舉發機關)予以製單舉發。嗣交通部公路總局嘉義區
    監理所新營監理站（下稱原處分機關），以異議人違規事實
    明確，乃依道路交通管理處罰條例（下稱處罰條例）第18條
    第1項規定，裁處異議人新臺幣（下同）2400元罰鍰，並責
    令檢驗等語。
二、本件聲明異議意旨略以：異議人發現長子之友人將上開機車
    擅自改裝，為恐觸犯交通規則。遂於95年12月11日上午親自
    推車至新營監理站申請檢驗。惟該監理站人員召來派駐之警
    員，命異議人跟隨，返其所屬後鎮派出所，嗣逕行開單舉發
    。異議人以警員謬誤舉發不服，請求撤銷原處分，為此聲明
    異議。
三、本院審酌：
  (一)異議人乙○○所有NZQ-995號重機車，於95年12月11日9時45
    分，在原處分機關，欲檢驗機車時，經舉發機關以「擅自變
    更機車車身未經檢查而行駛」為由予以製單舉發，嗣原處分
    機關以異議人違規事實明確，乃依處罰條例第18條第1項裁
    處異議人罰鍰2400元，並責令檢驗乙節，有：
　　原處分機關新監裁違字第裁73-M00000000號裁決書。
　　舉發機關南縣警交字第M00000000號舉發違反道路交通管
 　　 理事件通知單。
    乙○○機車駕駛人電腦駕籍相關資料乙分。
    NZQ-995號重型機車電腦車籍資料乙分。
    NZQ-995號重型機車變更後照片1幀
    證人陳清松警詢筆錄。
    等件為證，且為異議人所不否認，此部分事實當可認定。
  (二)上揭機車係異議人購買，供異議人之子楊承瑋騎乘。因楊承
    瑋向異議人表示機車外殼破舊要更換新外殼，故於異議人同
    意之下，經楊承瑋之高中同學陳清松介紹，交予位於嘉義一
    姓名、年籍資料均不詳綽號「霖仔」之人予以改裝之事實，
    為異議人供明在卷 (見本院卷第22頁)，此外且有異議人所
    提出改裝後機車之照片 (見本院卷第24頁)、證人陳清松於
    警詢中之證言 (見本院卷第25至27頁)及舉發機關違規事實
    答辯報告表 (見本院卷第28頁)各1紙在卷足稽，此部分事實
    當可認定，依此足認異議人異議稱：機車係其長子之友人擅
    自改裝云云，不足採信。
  (三)證人即本件舉發員警吳榮堂於本院調查中證稱：「本件是我
    舉發的，舉發當日我配合監理站執行勤務，當時有一民眾 (
    指異議人)騎乘機車到監理站辦理檢驗。我和方檢驗員共同
    在現場檢查該車，發現該車有改裝情形。原本該機車無車身
    號碼，係套裝在另一輛有車身號碼的機車車身上。」、「異
    議人跟我表示該車是要買她兒子騎乘，要過戶，要變更車輛
    所有人姓名，所以要驗車。」、「我有看到異議人騎車進入
    監理站，當時不知道他要登記驗車，是事後驗車才發現有不
    法，希望他可以配合調查，異議人騎乘該車與我到派出所接
    受調查。」、「在監理站時我有請監理站的人查詢該車身的
    號碼是否涉有不法，她配合調查，她請她的朋友到派出所拜
    託我們不要舉發，她說該事件不是他的錯誤，說她不知情，
    我有告訴她舉發的意思是要舉發修改更改車身的人，希望她
    與修改車身的人聯繫，經過居中協調，約打了十幾通電話，
    對於修改該車的人我有製作筆錄（庭呈筆錄一份附卷）。」
    、「異議人的姐姐好像是記者，當時有三位記者及一位民意
    代表到場關心。」、「執行勤務當時我站在第二辦公室的門
    口外面。方檢驗員當時坐在辦公室內。」、「我有看到異議
    人騎車進入」、「所有人的機車是1994年份，當時沒有機身
    的號碼，機車車身號碼是最近三、四年才有的。」等語。證
    稱異議人是騎乘上揭機車至原處分機關，而非推車至原處分
    機關者。參以證人甲○○○○與異議人間，不僅未有任何怨
    隙，且係毫不相識之人，衡情證人應無設詞攀誣，或是虛構
    違規事實以陷害異議人之理。再參以前揭證言應無誤看或誤
    為判斷之可能。何況警員執行公務時，本身即受有行政懲處
    責任之監督，且其到庭具結作證，更係以刑事責任擔保其證
    言之真實性，故證人甲○○○○之上開證述內容，以及其所
    記錄舉發之本件違規事實，經核應無不可採信之處。因之，
    異議人於前述時、地，駕駛上開車輛之違規行為，應可認定
    。其次，交通勤務警察或依法令執行交通稽查任務人員，開
    單舉發違反道路交通管理處罰條例所列之違規事實，經公路
    主管機關或警察機關所為之裁決處罰，本質上為行政處分，
    係公務員基於職務上權力，依法就特定之具體事件所為具公
    法上效果之單方行政行為。而根據公務員為公法上行為具有
    公信力之原則，立法者乃於道路交通管理處罰條例法規中制
    訂相關規定，使交通勤務警察或依法令執行交通稽查任務人
    員，在特殊情形下，當場不能或不宜以錄影等方式存證時，
    得依舉發員警所見之事實為證予以舉發，以達成維護交通秩
    序安全及公共安全之行政目的。反之，若謂公務員一切行政
    行為，均需預留客觀證據以證明其所認定之事實為真實，則
    國家行政勢必受到相當程度之阻礙，而且相關行政目的亦難
    以順利達成，故刑事訴訟法中就犯罪證據有關之規定，與屬
    於行政秩序罰之交通違規裁罰本旨不相符合之部分，自不在
    得以準用之列。從而，交通違規行政爭訟之舉證責任原理，
    應非如刑事案件中，必須超越任何合理懷疑，始可為有罪判
    決之嚴格證明程度，而係應與民事訴訟之舉證責任原理相類
    似，亦即，基本上應就行政機關與人民所各自主張有利於己
    之事實，分配其應盡之舉證責任，而非逕予適用刑事訴訟上
    之「無罪推定」原則，此觀諸行政訴訟法第136條，規定行
    政訴訟程序準用民事訴訟法第277條舉證責任分配原則之立
    法意旨，即可明瞭。故就本件違規事實之發生過程而言，雖
    無任何如錄影帶等直接物證可供參考，然因前述證人甲○○
    ○○已就本件違規情節證述明確，且其所為之上開證述內容
    ，經核亦無不可採信之處，而交通勤務警員本身之親自見聞
    ，即係交通違規事件之相關事證之一，如能確認執勤警員並
    無誤看或誤為判斷之情形時，則該執勤警員之證詞內容及其
    所舉發之違規情節，當可作為交通違規事實之認定基礎，並
    非必須另有其他直接且客觀之證據存在，始得以確認違規事
    實。此外，異議人亦未能提供相關事證，以供本院判斷其所
    辯稱之情節，且其亦未就執勤警員之舉發有誤，提出合理事
    證以供調查，本院又核無任何其他相關事證，足資證明執勤
    警員確有捏造事實違法取締之情事，故證人甲○○○○本其
    維護交通秩序及行車安全等職責所為之本件交通違規舉發，
    自應予以採信。此外，公務員之一切行政行為，假如均需預
    留充分之直接且客觀之證據，以證明其所認定之事實為真，
    則國家行政勢必受到相當程度之阻礙，且相關行政目的亦難
    以迅速及順利達成，故交通勤務警察舉發交通違規事件時，
    只需其親眼所見而得以認定駕駛人確有違規行為，則其便可
    當機予以攔查舉發。而交通勤務警察於法院調查時，親自到
    庭具結作證所為之證詞內容，即屬重要之證據資料，假若證
    述內容經核並無不合常理之處，則該交通勤務警察本其維護
    交通秩序及行車安全等職責所為之違規舉發，即無不加以採
    信之道理。
  (四)按汽車車身、引擎、底盤、電系等重要設備變更或調換，或
    因交通事故遭受重大損壞修復後，不申請公路主管機關施行
    臨時檢查而行駛者，處汽車所有人2400元以上9600元以下罰
    鍰，並責令其檢驗。處罰條例第18條第1項訂有明文。異議
    人為上揭機車之所有人，且擁有機車駕駛執照，有異議人駕
    駛考領執照資料1紙附卷足稽 (見本院卷第12頁)，對此規範
    自應知之甚詳，其竟而違規在主管機關檢查上揭車輛之前即
    予行駛，原處分機關爰引上揭規定及參酌違反道路交通管理
    事件統一裁罰基準及處理細則之規定，裁處異議人罰鍰2400
    元，自無違誤。
四、綜上所述，異議人於前述時、地，擅自變更機車車身未經檢
    查即予行駛之行為，違反道路交通安全規則，違規事實既可
    認定，足認異議人異議內容，並無理由，即應予駁回。
五、據上論斷，應依道路交通案件處理辦法第19條，裁定如主文
    。
中　　華　　民　　國　　96　　年　　6 　　月　　21　　日
　　　　　　　　　　　　　交通法庭法　官　蔡直青
以上正本證明與原本無異。
如不服本裁定應於送達後5日內向本院提出抗告狀（應附繕本）
。
        　　　　　　　　　　　　　書記官　劉鴻瑛
中　　華　　民　　國　　96　　年　　6 　　月　　23　　日
